【裁判字號】    95,訴,2787
【裁判日期】    951027
【裁判案由】    強盜
【裁判全文】
臺灣高雄地方法院刑事判決              95年度訴字第2787號
公  訴  人  臺灣高雄地方法院檢察署檢察官
被      告  乙○○
（更名前原名陳志雄）
指定辯護人  本院公設辯護人丙○○
上列被告因強盜案件，經檢察官提起公訴（起訴案號：臺灣高雄
地方法院檢察署95年度偵字第11829 、17625 號，移送併辦：同
上署95年偵字第24623 號），本院判決如下：
    主  文
乙○○共同連續犯強盜罪，累犯，處有期徒刑陸年。
    事  實
一、乙○○前於民國91間，因恐嚇案件，經本院於民國92年7 月
    7 日以91年度簡字第1732號判處有期徒刑5 月確定，嗣於92
    年10月13日易科罰金執行完畢，其所受宣告之刑，以已執行
    論。
二、詎乙○○仍不知悔改，因失業而經濟窘困缺錢，於95年4 月
    7 日16時20分許，帶同不知情之陳玉秀（臺灣高雄地方法院
    檢察署檢察官95年度偵字第11829 號不起訴處分）前往高雄
    市○○○ 路825 號直航聯合租車公司凱旋店，以陳玉秀名義
    租用三菱銀色休旅車一部（車號ZZ─0192），充為作案之交
    通工具，並基於意圖為自己不法所有之強盜取財概括犯意，
    夥同蔡仕成（另案由臺灣高雄地方法院檢察署檢察官偵辦中
    ），由該二人共同基於強盜之犯意聯絡，於下列時地先後強
    盜被害人財物：
（一）、乙○○攜帶黑色玩具手槍1 把（未扣案）並夥同蔡仕成
        ，而由蔡仕成提議渠二人共同前往高雄縣鳳山市，尋找
        下手目標，再由蔡仕成駕駛上開租用車輛搭載乙○○，
        於95年4 月9 日13時50分許，駛至鳳山市○○路128 號
        前，見丁○○單獨一人行走於路旁，其手腕上帶有手錶
        看起來似頗高價值之名貴手錶，蔡仕成乃駕車扺達該處
        停車，即由乙○○持玩具手槍1 把下車後，朝向丁○○
        ，抵住丁○○腰部，以上開強暴之手段，致使丁○○不
        能抗拒，並由乙○○徒手強取丁○○手腕上手錶，造成
        丁○○手部擦傷（傷害部分未據告訴），得手後，乙○○持該玩具手槍隨即步入、坐上蔡仕成駕駛之上開車輛
        離去現場，往高雄縣大寮鄉方向駛去，途經高雄縣大寮
        鄉某地，乙○○將上開手錶交予蔡仕成，而蔡仕成檢視
        後認為該手錶並無價值，旋即隨手錶丟棄於高雄縣大寮
        鄉不詳地點。
（二）、乙○○攜帶上開玩具手槍1 把（未扣案）與蔡仕成復承
        上開強盜之犯意聯絡，再由蔡仕成駕駛上開租用車輛搭
        載乙○○，共同攜帶渠二人在高雄縣鳳山市○地路邊攤
        ，以新臺幣100 元購得之手銬1 付（未扣案），駛往高
        雄縣永安鄉維新村光明10巷100 號附近停車，渠二人下
        車後，埋伏在上址維新村光明10巷100 號前，蔡仕成即
        叫乙○○持上開手銬銬住戊○○，蔡仕成並持上開玩具
        手槍1 把抵住戊○○腰部，以強暴之手段致使丁○○不
        能抗拒，乙○○隨即將戊○○拉入上開戊○○所駕上開
        停車之車內方向盤上銬住，乙○○、蔡仕成二人亦上車
        ，渠二人並對戊○○說伊跟他們的日仔會5 萬元未付，
        要伊將錢拿出來等語，而戊○○實無跟會，惟其手部被
        銬住、腰部被手槍1 把抵住，而不能抗拒，無奈乃將其
        身上所有之新臺幣7 千元許、人民幣3 千元許及美金
        350 元許交付予乙○○及蔡仕成，該二人得手後，乙○○持該手銬、蔡仕持該手槍立即離開坐上蔡仕成駕駛之
        上開車輛離去現場，往高雄縣大肚鄉觀音山上方向駛去
        ，沿途將該手銬丟棄在高雄縣永安鄉某地、該手槍丟棄
        在高雄縣里嶺大橋某處，並朋分贓款花用殆盡。嗣警於
        95年4 月29日8 時許，持臺灣高雄地方法院檢察署檢察
        官核發之拘票，循線在高雄縣大樹鄉○○村○○路117
        號執行拘提時，當場拘獲乙○○，始知上情。
三、案經高雄縣政府警察局岡山分局、高雄縣政府警察局移送臺
    灣高雄地方法院檢察署檢察官偵查起訴暨移請併案審理。
    理  由
壹、關於證據能力部分
一、按被告以外之人於審判外之言詞或書面陳述，除法律有規定
    者外，不得作為證據；又被告以外之人於審判外之陳述，雖
    不符前四條之規定，而經當事人於審判程序同意作為證據，
    法院審酌該言詞陳述或書面陳述作成時之情況，認為適當者
    ，亦得為證據。又當事人、代理人或辯護人於法院調查證據
    時，知有第159 條第1 項不得為證據之情形，惟其審判程序
    同意作為證據，法院審酌該言詞陳述或書面陳述作成時之情
    況，認為適當者，亦得為證據，此有刑事訴訟法第159 條第
    1 項、第159 條之5 第1 項分別定有明文。經查：本件被告
    犯罪事實之證據方法，詳如起訴書所引之證據，即證人丁○○（即被害人）於警訊中所為之指述【見高縣警刑專字第09
    50080271號卷第12頁至第13頁】、證人戊○○（即被害人）
    於警訊中所為之指述【見高縣警刑專字第0950 032872 號卷
    第9 頁至第10頁】、證人陳玉秀於警訊中所為之證述、汽車
    租賃影本1 只【見高縣警刑專字第0950083350號卷第46頁至
    第47頁】，及本件起訴事實之警卷即高縣警刑專字第095008
    0271號卷內第33頁至第50頁、第18頁所檢附之租車契約、搜
    索扣押筆錄、扣押物品收據證明書、扣案物品目錄表、照片
    12張、鳳崗派出所受理報案三聯單，暨上開併案事實之警卷
    即高縣警刑專字第0950083350號卷內第41頁至第61頁檢附之
    搜索扣押筆錄、高雄縣政府警察局扣案物品目錄表、高雄縣
    政府警察局扣押物品收據證明書、蒐證照片12張之全部卷證
    等，均經被告及其辯護人於本院95年9 月1 日準備程序、95
    年10月17日審判程序時均同意將其等之指證述及上開書證作
    為證據，而本院審酌該言詞陳述及書證作成時之情況，與待
    證事實均具有關聯性，且其等作為本案之證據亦屬適當，爰
    依刑事訴訟法第15 9條之5 第1 項規定，認其等均具有證據
    能力。
二、次按被告以外之人於偵查中向檢察官所為之陳述，除顯有不
    可信之情況者外，得為證據，刑事訴訟法第159 條之1 第2
    項定有明文。經查證人丁○○於95年5 月16日偵查中之具結
    證述【見同上偵字第11829 號卷第41頁至第42頁】，雖屬被
    告以外之人於審判外之陳述，惟其等之證詞核與被告乙○○
    之自白相符，且無顯有不可信之情況，揆諸上揭規定，其之
    證言均具有證據能力。
貳、實體部分
一、關於被告乙○○共同強盜被害人丁○○部分
    上揭被告乙○○強盜被害人丁○○之事實，業據被告乙○○
    於警詢、偵訊、本院95年8 月14日、同年9 月1 日準備程序
    、95年10月17日審判程序時【見高縣警刑專字第0950080271
    號卷第9 頁】【見同上偵字第11829 號卷第32頁】均坦承不
    諱，與證人丁○○（即被害人）於警詢、偵訊之證訴【見高
    縣警刑專字第0950080271號卷第12頁至第13頁】【見同上偵
    字第11829 號卷第38頁】情節大致相符，亦與共犯蔡仕成於
    併案警詢卷【見高縣警刑專字第0950083350號卷第7 頁至第
    8 頁】中供述情節大致符合，再參酌證人丁○○於95年5 月
    16日偵查中之證述【見同上偵字第11829 號第41頁至第42頁
    】、證人陳玉秀之於警訊中所為之證述及汽車租賃影本1 只
    【見高縣警刑專字第0950083350號卷第46頁至至第47頁】，
    及本件起訴事實之警卷即高縣警刑專字第0950080271號卷內
    第33頁至第50頁、第18頁所檢附之租車契約、搜索扣押筆錄
    、扣押物品收據證明書、扣案物品目錄表、照片12張、鳳崗
    派出所受理報案三聯單，暨上開併案事實之警卷即高縣警刑
    專字第0950083350號卷內第41頁至第61頁檢附之搜索扣押筆
    錄、高雄縣政府警察局扣案物品目錄表、高雄縣政府警察局
    扣押物品收據證明書、蒐證照片12張之全部卷證等附卷可考
    ，是被告之自白與事實相符，而有上開共同強盜被害人丁○○之犯行，洵堪認定。
二、關於被告乙○○共同強盜被害人戊○○部分
    訊據被告乙○○對於上揭時地與蔡仕成共同強盜被害人戊○○，而由被告乙○○即持預先攜帶之手銬，先強拉戊○○入
    戊○○所有之車內，並以手銬將其銬在車上駕駛座之方向盤
    上，之後，由乙○○、蔡仕成二人上車後，以上開玩具手槍
    抵住戊○○，以此強暴之手段致戊○○不能抗拒，而交付其
    身上所有的新臺幣7 千元、人民幣3 千元及美金350 元之犯
    罪事實坦認不諱，惟辯稱：伊是因為被害人戊○○之弟弟與
    蔡仕成有債務糾紛，因而使被害人戊○○代其弟弟償還該筆
    債款云云，惟查：
  1.被告乙○○對於上開時地控制被害人戊○○行動，並以強暴
    脅迫的方法使被害人戊○○不能抗拒，而交付其身上所有的
    新臺幣7 千元、人民幣3 千元及美金350 元之犯罪事實於本
    院上開準備及審判程序時均坦認不諱，與被害人戊○○於警
    詢供證情節相符【高縣警刑專字第0950032872號卷第9 頁至
    第10頁】，再參酌證人陳玉秀之證述【見同上偵字第11829
    號卷第14頁】情節，及汽車租賃影本1 只【見高縣警刑專字
    第0950083350號卷第46頁至第47頁】、被告乙○○供稱犯罪
    工具手銬丟棄地點及租用犯案車輛照片共6 張【見同上偵字
    第11829 號卷內第67頁至第69頁】在卷可佐，是被告乙○○
    上開自白與事實符合，足堪採信。
  2.查被告乙○○於本院95年10月17日審判程序時，亦承認被害
    人戊○○並未欠渠等金錢，其供稱：「戊○○部分，他並沒
    有欠我們錢，我將他銬在方向盤上‧‧‧」【見本院卷第53
    頁】等語，是本件被害人戊○○並未積欠被告乙○○與共犯
    蔡仕成任何債務，且被告乙○○與共犯蔡仕成實際上乃假藉
    名目，共同實行強盜被害人戊○○上開財物為目的並得手之
    事實，洵堪認定。
  3.更甚者，被告乙○○對於上開時地控制被害人戊○○行動，
    並以強暴的方法使被害人戊○○不能抗拒，而交付其身上所
    有的新臺幣7 千元、人民幣3 千元及美金350 元等事實，亦
    為被告當庭所是認並明確表示：伊知道錯了，伊在此向二位
    被害人戊○○、丁○○道歉等語（見本院卷第35頁），並有
    上開犯罪工具手銬丟棄地點及租用犯案車輛照片共6 張在卷
    可徵，是本件被告乙○○所辯本件起因係被害人戊○○之弟
    弟與蔡仕成有債務糾紛，因而使被害人戊○○代其弟弟償還
    該筆債款，顯與事實不符，實無可信。
  4.綜上，本件被告上開共同強盜被害人戊○○之事證明確，其
    共同強盜犯行，應堪認定。
三、按被告乙○○行為後，如附表所示之本罪共同正犯、連續犯
    、累犯之相關法律均業經變更，並俱於95年7 月1 日施行，
    玆經整體比較結果，裁判時法並未較為有利，從而依刑法第
    2 條第1 項規定，自應適用各該行為時法，亦即修正前刑法
    第28條、第56條、第47條至明。查被告乙○○與蔡仕成於上
    揭時地共同強盜被害人丁○○、戊○○財物之行為，核被告
    乙○○所為，係犯刑法第328 條第1 項普通強盜罪。又被告
    乙○○與蔡仕成就上揭犯行，有犯意之聯絡及行為之分擔，
    皆為共同正犯。再被告乙○○先後2 次強盜行為，時間緊接
    、方法相同，犯罪構成要件亦相同，顯係基於概括犯意反覆
    為之，為連續犯，應依修正前刑法第56條規定以連續強盜既
    遂罪之一罪論，並加重其刑。再被告乙○○前因恐嚇案件，
    經本院以91年度簡字第17 32 號判處有期徒刑5 月確定，嗣
    於92年10月13日易科罰金執行完畢，其所受宣告之刑，以已
    執行論之事實，有臺灣高等法院被告前案紀錄表、本院院內
    索引卡紀錄表各1 份在卷可查，其於有期徒刑執行完畢後5
    年以內故意再犯有期徒刑以上之本罪，為累犯，應依修正前
    刑法第47條規定，加重其刑，並依刑法第70條規定遞加之。
四、至於檢察官聲請併案審理部分【併案事實：被告乙○○攜帶
    黑色玩具手槍1 把（未扣案）並夥同蔡仕成，而由蔡仕成提
    議渠二人共同前往高雄縣鳳山市，尋找下手目標，再由蔡仕
    成駕駛上開租用車輛搭載乙○○，共同前往高雄縣鳳山市，
    適於95年4 月9 日13時50分許，駛至鳳山市○○路128 號前
    ，見丁○○單獨一人行走於路旁，其手腕上帶有手錶看起來
    似頗高價值之名貴手錶，由蔡仕成駕車扺達該處停車，而推
    由乙○○持玩具手槍1 把下車後，持該玩具手槍朝向丁○○
    ，脅迫抵住丁○○腰部，致使丁○○不能抗拒，並由乙○○
    徒手強拔丁○○手腕上手錶，得手後之共同強盜之同上署95
    年偵字第24623 號號案件併案事實】，與本件起訴事實之共
    同強盜丁○○部分【起訴事實：上開事實欄二、（一）丁○○被強盜起訴事實之同上署95年度偵字第11 829、17625 號
    號案件起訴事實部分】係同一事實，另與本件起訴事實之共
    同強盜戊○○部分【起訴事實：上開事實欄二、（二）被告
    乙○○與蔡仕成於95年4 月12日10時45分許，在高雄縣永安
    鄉維新村光明10巷100 號前，共同強盜戊○○之同上署95年
    度偵字第11 829、17625 號號案件起訴事實部分】間，二者
    具有連續犯之裁判上一罪之關係，已如前述，依審判不可分
    原則，本院自屬有權一併審理，併此敘明。
、關於科處主刑及從刑部分
一、玆審酌被告乙○○因缺錢花用，非但不循正當管道努力謀生
    ，尚且恃年輕力壯持玩具手槍強盜被害人，其間不但不顧其
    前因恐嚇案件，經本院判刑確定，嗣其於92年10月13日，經
    臺灣高雄地方法院檢察署檢察官以92年度執字第8977號易科
    罰金執行終結之事實，如前所述，再犯本罪，已嚴重危害社
    會大眾生命、財產法益及社會秩序甚鉅，並衡量公訴檢察官
    為具體求處有期徒刑6 年以上之請求本均應從重量刑，惟念
    被告犯後已坦承大部分犯行，態度尚佳，且犯後已有悔改之
    意，並坦認其與蔡仕成間有犯意之聯絡及行為之分擔，並帶
    同警方前往手銬丟棄地點調查等一切情狀，爰量處如主文所
    示之刑，用啟自新，並期待其永不再犯。
二、至於被告乙○○、共犯蔡仕成就強盜上開被害人丁○○、戊○○所使用之玩具手槍1 把、手銬1 付，均未扣案，並據被
    告乙○○於警詢、本院審理時均供稱：上開該玩具手槍1 把
    、手銬1 付已丟棄於不詳地點等語，並有被告乙○○供稱犯
    罪工具手銬丟棄地點【見同上偵字第11829 號卷內第67頁至
    第69頁】在卷可佐，是本件上開供渠等犯罪所用之物既未扣
    案，且已丟棄滅失而未蒐獲，為免日後執行困難，爰均不予
    諭知沒收宣告，附此敘明。
據上論斷，應依刑事訴訟法第299 條第1 項前段，刑法第328 條
第1 項、第2 條第1 項、修正前刑法第28條、第56條、第47條，
判決如主文。
本案經檢察官甲○○到庭執行職務。
中    華    民    國    95    年  10  月      27      日
                  刑事第三庭審判長法  官  田平安
                                  法  官  郭瓊徽
                                  法  官  施添寶
中    華    民    國    95    年    10    月    30    日
以上正本證明與原本無異。
如不服本判決，應於收受送達後10日內向本院提出上訴書狀。
                                  書記官  陳威志
附錄本案論罪科刑參考法條：
刑法第328條第1項：
意圖為自己或第三人不法之所有，以強暴、脅迫、藥劑、催眠術
或他法，至使不能抗拒，而取他人之物或使其交付者，為強盜罪
，處五年以上有期徒刑。
附表：【註】本件所示之本罪共同正犯、連續犯、累犯之相關法
      律均業經變更，並俱於95年7 月1 日施行，玆經整體比較
      結果，裁判時法並未較為有利，從而依刑法第2 條第1 項
      規定，自應適用各該行為時法，亦即修正前刑法第28條、
      第56條、第47條。
┌───────────────────────────────────────────────┐
│附表：                                                                                        │
├──────┬─────────────┬─────────────┬───────┬────┤
│相關變更條文│行為時法（下稱舊法）之內容│裁判時法（下稱新法）之內容│比  較  理  由│備    註│
├──────┼─────────────┼─────────────┼───────┼────┤
│【共同正犯】│二人以上共同實「施」犯罪之│二人以上共同實「行」犯罪行│新法將共同正犯│        │
│ 刑法第28條 │行為者，皆為正犯。        │為者，皆為正犯。          │之範圍予以限縮│        │
│            │                          │                          │，不及於「陰謀│        │
│            │                          │                          │」、「預備」等│        │
│            │                          │                          │行為階段。    │        │
├──────┼─────────────┼─────────────┼───────┼────┤
│ 【連續犯】 │第56條：連續數行為而犯同一│（刪除）                  │新法刪除連續犯│被告先後│
│            │之罪名者，以一罪論。但得加│                          │之規定        │多次強盜│
│            │重其刑至2 分之1 。        │                          │              │犯行，依│
│            │                          │                          │              │新法須分│
│            │                          │                          │              │論併罰，│
│            │                          │                          │              │依舊法則│
│            │                          │                          │              │僅論一罪│
│            │                          │                          │              │，是舊法│
│            │                          │                          │              │有利。  │
│            │                          │                          │              │        │
├──────┼─────────────┼─────────────┼───────┼────┤
│【累犯變更】│受有期徒刑之執行完畢，或受│受徒刑之執行完畢，或一部之│前案依軍法裁判│本案不論│
│修正前刑法第│無期徒刑或有期徒刑一部之執│執行而赦免後，5 年以內故意│者，及因過失再│適用舊法│
│47條、第49條│行而赦免後，5 年以內再犯有│再犯有期徒刑以上之罪者，為│犯有期徒刑以上│或新法，│
│→修正後刑法│期徒刑以上之罪者，為累犯，│累犯，加重本刑至2 分之1 。│之罪者，是否構│均構成累│
│第47條第1 項│加重本刑至2 分之1 。累犯之│第98條第2 項關於因強制工作│成累犯，新舊法│犯，是以│
│、第2 項、第│規定，於前所犯罪依軍法或於│而免其刑之執行者，於受強制│規定互歧。且新│新法並未│
│49條        │外國法院受裁判者，不適用之│工作處分之執行完畢或一部之│法復另行增訂強│較為有利│
│            │。                        │執行而免除後，5 年以內故意│制工作執行完畢│        │
│            │                          │再犯有期徒刑以上之罪者，以│後之擬制累犯規│        │
│            │                          │累犯論。累犯之規定，於前所│定。          │        │
│            │                          │犯罪在外國法院受裁判者，不│              │        │
│            │                          │適用之。                  │              │        │
└──────┴─────────────┴─────────────┴───────┴────┘


司法院資訊處製作；財團法人民間司法改革基金會備份。
